臺灣高等法院高雄分院民事裁定　　　　　94年度家抗字第45號
抗　告　人　甲○○○
上列抗告人因撤銷乙○○死亡宣告事件，對於民國94年4 月21日
臺灣高雄地方法院94年度家訴字第41號第一審裁定提起抗告，本
院裁定如下：
    主  文
原裁定廢棄，發回臺灣高雄地方法院。
　　事實及理由
一抗告人聲請及抗告意旨略以：伊為乙○○之女，前於民國92年
  間，以乙○○失蹤多年為由，聲請原法院為乙○○死亡宣告之
  公示催告（92年度家催字第44號公示催告），嗣陳報期間屆滿
  後，乃經聲請宣告乙○○死亡，經原法院以92年度亡字第54號
  判決宣告乙○○於51年2 月21日下午12時死亡確定在案。惟乙
  ○○實係前往中國大陸地區，迄71年11月10日12時40分始在中
  國北京協和醫院死亡，為此起訴請求撤銷原法院92年度亡字第
  54號死亡宣告判決，及更正乙○○於71年11月10日12時40分死
  亡。原法院以伊自承透過外國友人知悉乙○○在大陸地區北京
  協和醫院死亡後，並透過友人取得北京協和醫院於93年7 月20
  日出具之證明書，卻遲至94年2 月2 日始提起本件撤銷死亡宣
  告之訴，顯已逾30日之不變期間，又未表明遵守不變期間之證
  據，而駁回伊之聲請。惟伊係在原法院宣告乙○○死亡判決後
  ，才輾轉得知父親真實死亡之時間，其後並積極取得海基會之
  文書認證文件，迄94年1 月27日海基會核發認證確定死亡證明
  後，伊立即於94年2 月2 日提起本件訴訟，乃尚未起過30 日
  不變期間，也未超過死亡宣告判決宣示後5 年，爰請求廢棄原
  裁定等語。
二按撤銷死亡宣告之訴，除準用民事訴訟法第551 條第2 項之規
  定外，如受死亡宣告人尚生存或確定死亡之時不當者，亦得提
  起之；又按撤銷死亡宣告之訴，應於30日之不變期間內提起之
  。前項期間，自原告知悉死亡宣告判決時起算。但依民事訴訟
  法第551 條第4 款或第6 款所定事由提起撤銷死亡宣告之訴，
  如原告於知有死亡宣告判決時不知其事由者，自知悉其事由時
  起算。又按撤銷死亡宣告之訴應表明撤銷死亡宣告理由及關於
  撤銷死亡宣告理由並遵守不變期間之證據，此為民事訴訟法第
  636 條及第625 條準用第552 條第1 、2 項、第553 條、第50
  1 條第1 項第4 款之規定。
三經查：依抗告人所主張，其父乙○○在大陸地區北京協和醫院
  死亡後，固據北京協和醫院於93年7 月20日出具死亡證明書，
  惟抗告人於本院審理中表示：伊係於94年1 月26日收到中國北
  京協和醫院之死亡證明時，才知道父親死亡之真正時間，之前
  朋友在大陸拿到資料，未立即通知伊，為何經過這麼久才告訴
  伊，伊不清楚，因伊之其他兄弟姊妹都已經過世，又一直未與
  大陸親友聯絡，所以伊在取得死亡證明之前，完全不知道父親
  在大陸死亡之事，伊朋友在大陸取得公證書之後才寄給伊，伊
  才向海基會申請認證，於94年1 月27日取得認證書等語，核與
  財團法人海峽交流基金會（94）南核字第006885號證明所載發
  函日期為94年1 月27日相符，因此抗告人主張其於知有原法院
  92年度亡字第54號死亡宣告判決時，並不知其父乙○○在大陸
  北京死亡，而係於94年1 月26日始知悉乙○○之正確死亡時間
  ，則自知悉其事由時起算，迄抗告人於94年2 月2 日提起本訴
  之日止，尚未逾30日之不變期間等語，非不可採。是以揆諸上
  開說明，抗告人提起之本件撤銷死亡宣告之訴，尚難謂於法不
  合。
四又按撤銷死亡宣告之訴，檢察官或有法律上利害關係之人得提
  起之，民事訴訟法第635 條第1 項定有明文。再按撤銷死亡宣
  告或更正死亡之時之判決，不問對於何人均有效力。但判決確
  定前之善意行為，不受影響。因宣告死亡取得財產者，如因前
  項判決失其權利，僅於現受利益之限度內，負歸還財產之責，
  民事訴訟法第640 條亦定有明文。據此，為原死亡宣告判決聲
  請人，以受死亡宣告人確定死亡為由提起撤銷死亡宣告之訴時
  ，自應以將因受死亡宣告人確定死亡而影響其取得財產權利者
  之利害關係人為被告，且既屬自然死亡，即不需由法院以判決
  宣告擬制死亡及更正死亡時間。
五經查：抗告人於本院審理中表示乙○○已經法院判決宣告於51
  年2 月21日下午12時死亡，嗣又確定於71年11月10日死亡，迄
  今已死亡12年餘，惟仍需撤銷該死亡宣告，係因伊父親乙○○
  名義下有房屋，在伊與養父母終止收養關係前即已由伊姑姑繼
  承，如果乙○○於擬制時間死亡，伊就無法繼承該房屋等語。
  亦即本件撤銷死亡宣告之訴顯有利害關係人，是以依上揭說明
  ，自應由原法院先命抗告人補正利害關係人為被告後，調查辯
  論，以維兩造之審級利益，自應由本院將原裁定廢棄，發回原
  法院查明後，另為適當之處理。至抗告人主張應更正死亡時間
  云云，因抗告人係主張乙○○已自然死亡，自無須由法院再以
  判決宣告乙○○之死亡日期，併此敘明。
六據上論結：本件抗告人為有理由，依民事訴訟法第492 條，裁
  定如主文。
中　　華　　民　　國　　94　　年　　5 　　月　　25　　日
                          民事第二庭
                              審判長法官  簡色嬌
                              法      官  朱玲瑤
                              法      官  謝靜雯
以上正本證明與原本無異。
不得抗告。
中　　華　　民　　國　　94　　年　　5 　　月　　25　　日
                              書  記  官  郭榮芳
